臺灣高雄地方法院刑事判決
111年度審易字第44號
公  訴  人  臺灣高雄地方檢察署檢察官
被      告  王聖鴻



上列被告因業務侵占案件，經檢察官提起公訴（110年度調偵字
第513號），被告於本院準備程序為有罪之陳述，經受命法官告
知簡式審判程序之旨，聽取檢察官、被告之意見後，合議庭裁定
由受命法官依簡式審判程序獨任審理，判決如下：
    主  文
甲○○犯業務侵占罪，處有期徒刑捌月。緩刑參年，並應履行如附
表一所示之負擔，且於判決確定後壹年內參加法治教育參場次。
緩刑期間付保護管束。
    事  實
一、甲○○自民國107年起，於址設高雄市○○區○○○00號之「千鶴米行
    」擔任貨運司機，負責運送貨物及收取貨款，為從事業務之
    人。詎甲○○竟意圖為自己不法之所有，自107年6月1日起至109
    年11月18日止，向如附表二所示客戶，收取如附表二所示帳
    款後，未繳回「千鶴米行」，而將所收取如附表二所示之貨款
    ，用以購買線上遊戲「天堂」之遊戲點數，以此方式侵占「
    千鶴米行」款項，共計新臺幣（下同）66萬2270元。嗣「千鶴
    米行」店長丙○○察覺有異，經與甲○○對帳後，始悉上情。
二、案經千鶴米行訴由高雄市政府警察局苓雅分局報告臺灣高雄地
    方檢察署檢察官偵查起訴。
    理  由
一、本件被告甲○○所犯係死刑、無期徒刑、最輕本刑為3年以上
    有期徒刑以外之罪，其於準備程序中就被訴事實為有罪之陳
    述，經法官告知簡式審判程序之旨，並聽取公訴人及被告之
    意見後，認為適宜進行簡式審判程序，依刑事訴訟法第273
    條之1第1項規定，裁定進行審判程序。又依刑事訴訟法第27
    3條之2規定，簡式審判程序之證據調查，不受同法第159條
    第1項有關傳聞證據排除等規定之限制，亦即具有傳聞證據
    性質之各項證據，均有證據能力，得作為證據使用，合先敘
    明。
二、上開犯罪事實，業據被告於警詢（警卷第6至7頁）、偵訊（
    偵卷第11至12頁，調偵卷第27至28頁）、本院審理時（審易
    卷第63、77、79頁）坦承不諱，核與證人即告訴代理人丙○○
    於警詢（警卷第9至11頁）、偵訊（偵卷第11至12頁）、本
    院審理時（審易卷第43、63至65頁）之證述，參核相符，並
    有和解書、借據、自白書、本票（警卷第27至28、31、39頁
    ）、「千鶴米行」之記帳資料、每日運送報表（警卷第35至37
    、41至133頁）、高雄市政府營利事業登記證、債款收付明
    細簽收表、本票影本、借據影本、被告自白書、高雄市苓雅
    區調解委員會調解書（警卷第25、29至30、31、39頁，調偵
    卷第23頁）各1份在卷可稽，足認被告上開任意性自白，核
    與卷內積極事證相符，洵堪採為論罪之基礎。本案事證明確
    ，被告犯行，堪以認定，應依法論科。
三、論罪科刑
  ㈠核被告所為，係犯刑法第336條第2項之業務侵占罪。又被告
    如附表二所為，均係利用向客戶收取帳款之機會侵占款項，
    犯罪時間密接，手法相似，侵害法益同一，各行為之獨立性
    極為薄弱，被告係基於單一之業務侵占犯意為之，依一般社
    會觀念，以視為數個舉動之接續施行，合為包括之一行為予
    以評價，較為合理，應論以接續犯之一罪。
  ㈡爰以行為人之責任為基礎，審酌被告甲○○受僱於千鶴米行擔任
    貨運司機，為從事業務之人，理應忠實執行業務並善盡職責
    ，竟為圖私利，擅自利用向客戶收取帳款之便，侵占其業務
    上所持有之款項，所為誠屬不該。惟念其犯後始終坦承犯行
    ，態度非惡，又被告已與告訴人調解成立，願賠償被害人66
    萬2270元，並已分次返還51萬2270元、4萬5000元，餘款10
    萬5000元則以分期每月付款5000元至清償完畢為止，有高雄
    市苓雅區調解委員會調解書、本院準備程序筆錄、甲○○存摺
    封面及內頁交易明細影本各1份在卷可參（調偵卷第23頁，
    審易卷第63、85至91頁）；兼衡被告自陳學歷為國中畢業，
    現在事拆貨櫃工作，月收入約4至5萬元，未婚，無小孩等智
    識、家庭及經濟狀況（審易卷第81頁），暨其犯罪之動機、
    目的、手段等一切情狀，量處如主文所示之刑。
四、緩刑附負擔之宣告：
　　被告前未曾受有期徒刑以上刑之宣告，有臺灣高等法院被告
    前案紀錄表在卷可稽（詳前科卷內）。復以被告於偵查階段
    ，已與被害人調解成立，且告訴人、檢察官於本院審理時當
    庭表示：同意給予被告附條件緩刑等情，有審判筆錄1份在
    卷可參（審易卷第81頁）。信被告經此警偵審教訓，當知所
    警惕，而無再犯之虞。本院認上開應執行刑，以暫不執行為
    適當。爰依刑法第74條第1項第1款，諭知緩刑，期間如主文
    所示。再為督促被告誠信履行調解條件分期付款，提昇其法
    治觀念，爰依刑法第74條第2項第3款、第8款、第93條第1項
    第2款之規定，命被告應履行如附表一之損害賠償，並參加
    法治教育一定場次，如主文所示，作為緩刑之負擔，且為執
    行該負擔，緩刑期間付保護管束，以勵自新。又被告倘違反
    上述履行義務，且情節重大，足認原宣告之緩刑難收其預期
    效果，而有執行刑罰之必要者，得由檢察官斟酌情節為撤銷
    緩刑宣告之聲請，附此敘明。
五、不予沒收之說明：
　  被告業務上侵占如附表二所示之款項共66萬2270元，此部分
    自屬被告之犯罪所得，本應依刑法第38條之1第1項規定宣告
    沒收，惟被告已與告訴代理人丙○○調解成立，並已分次返還
    51萬2270元、4萬5000元，餘款10萬5000元則分期付款每月5
    000元至清償完畢為止（調偵卷第23頁），而調解成立金額
    ，實質上已經剝奪被告上開不法所得，爰不再重複諭知沒收
    ，以免過苛，附此敘明。
據上論斷，應依刑事訴訟法第273條之1第1項、第284條之1、第2
99條第1項前段，刑法第336條第2項、第74條第1項第1款、第2項
第3款、第8款、第93條第1項第2款，刑法施行法第1條之1第1項
，判決如主文。
本案經檢察官乙○○提起公訴，檢察官呂乾坤到庭執行職務。
中    華    民    國   111    年    4     月    20    日
                  刑事第五庭    法  官  李昆南
以上正本證明與原本無異。
如不服本判決應於收受送達後20日內向本院提出上訴書狀，並應
敘述具體理由；如未敘述上訴理由者，應於上訴期間屆滿後20日
內向本院補提理由書（均須按他造當事人之人數附繕本）「切勿
逕送上級法院」。
因疫情而遲誤不變期間，得向法院聲請回復原狀。
中    華    民    國   111    年    4     月    20    日
                                書記官  鄭仕暘
附錄本判決論罪科刑法條：
中華民國刑法第336條
對於公務上或因公益所持有之物，犯前條第一項之罪者，處1年
以上7年以下有期徒刑，得併科15萬元以下罰金。
對於業務上所持有之物，犯前條第一項之罪者，處6月以上5年以
下有期徒刑，得併科9萬元以下罰金。
前二項之未遂犯罰之。 
附表一：
應履行條件 被告願給付原告（即告訴人）新臺幣壹拾萬伍仟元。給付方式為：自民國111年4月5日起每個月5日給付新臺幣伍仟元，至全部清償完畢止，如有一期未付，尚未到期部分視為全部到期。 
附表二：
編號 客戶名稱 出貨時間 請款時間 小計 侵占金額(新臺幣/元) 1 田園自助餐 (烏龍＋仙吉＋南州店) 108年7月 108年7月某日 29,000元 142,000元   108年8月 108年9月某日 25,000元    108年9月 108年10月某日 88,000元  2 湯師傅美味鍋 108年7月 108年8月14日 34,420元 97,420元   108年8月 108年9月11日 31,000元    109年10月 109年11月11日 32,000元  3 屏東新上海美味鍋  (三河小吃店) 108年8月 108年9月11日 30,000元 62,000元   109年10月 109年11月11日 32,000元  4 大埔鐵板燒鳥松店 (德家小吃) 108年8月 108年8月26日 19,950元 92,400元   109年7月 109年8月11日 26,250元    109年8月 109年9月14日 25,200元    109年9月 109年10月21日 21,000元  5 大寮海苔飯捲 (精食巧海苔飯卷) 109年3月 109年4月某日 55,000元 186,000元   109年4月 109年5月某日 50,000元    109年10月 109年11月某日 81,000元  6 鳳山海苔飯卷 (精食巧海苔飯卷) 109年3月 109年4月某日 20,000元 50,000元   109年4月 109年5月某日 10,000元    109年10月 109年11月某日 20,000元  7 新苗幼兒園 108年4月 108年5月15日 9,450元 9,450元 8 大埔鐵板燒九如店  (德暘小吃店) 109年8月 109年10月12日 23,000元 23,000元 總計     662,270元